【裁判字號】    88,訴,2369
【裁判日期】    890317
【裁判案由】    毒品危害防制條例
【裁判全文】
臺灣高雄地方法院刑事判決                        八十八年度訴字第二三六九號
    公  訴  人  臺灣高雄地方法院檢察署檢察官
    被      告  丙○○
    公設辯護人  本院指定辯護人乙○○
右列被告因毒品危害防制條例案件，經檢察官提起公訴（八十八年度偵字第一○四二
二號），本院判決如左：
    主  文
本件公訴不受理。
    理  由
一、公訴意旨略以：被告丙○○意圖販賣，於不詳時間自不詳人士處取得第二級毒品
    安非他命，嗣於民國八十八年二月二十日下午二時十分許，在高雄市○○區○○
    路與禮明路口處，為警查獲持有第二級毒品安非他命一大包（驗前毛重十六點二
    公克）、二小包（驗前毛重二公克、一點一公克）等物，案經高雄市政府警察局
    移送，因認丙○○涉有毒品危害防制條例第五條第二項之意圖販賣而持有第二級
    毒品安非他命之罪嫌。
二、按犯毒品危害防制條例第十條之罪（即施用第一級、第二級毒品）者，檢察官應
    先將被告送勒戒處所觀察、勒戒，經觀察、勒戒後，無繼續施用傾向者，應由檢
    察官為不起訴之處分，有繼續施用之傾向者，由檢察官聲請法院裁定令入戒治處
    所施以強制戒治；強制戒治期滿或強制戒治執行已滿三月，戒治處所認無戒治必
    要者，由檢察官聲請法院裁定停止戒治，期滿未經撤銷，視為強制戒治期滿時，
    應由檢察官為不起訴之處分，同條例第二十條第一、二項、第二十二條第一項、
    第二項、第二十三條定有明文。是毒品危害防制條例公布施行後，犯施用第一、
    二級毒品罪之被告，如未經依法送觀察、勒戒處分，或尚在觀察、勒戒與強制戒
    治中，檢察官即逕行提起公訴，其起訴應屬違背程序，法院應依刑事訴訟法第三
    百零三條第一款諭知不受理之判決。又按犯罪事實應依證據認定之，無證據不得
    推定其犯罪事實，刑事訴訟法第一百五十四條定有明文。所謂認定犯罪事實之證
    據，係指足以認定被告確有犯罪行為之積極證據而言，該項證據自須適合於被告
    犯罪事實之認定，始得採為斷罪之資料，如未能發現相當之證據，或證據不足以
    證明，自不能以推測擬制之方法，以為裁判之基礎，此有最高法院二十九年度上
    字第三一Ｏ五號、四十年臺上字第八六號刑事判例可資參照。
三、本件公訴人認被告丙○○涉有右揭罪嫌，無非係以查獲之毒品安非他命均係被告
    所有，且數量尚多，顯非單純供自己施用，其有販賣之意圖甚明為其論據。訊據
    被告丙○○固不諱言有於右揭時、地，因持有上開毒品為警當場查獲之事實，惟
    堅決否認有公訴人所指之犯行，並辯稱查獲時扣得之毒品安非他命，係於八十八
    年二月二十日下午一時許，在高雄市旗津區渡船場向某不知真實姓名，綽號「福
    哥」之人，以新台幣三萬元之代價購得後，供已施用等語。經查：
（一）被告丙○○持有之毒品三包經送驗鑑定結果，均呈毒品甲基安非他命反應（驗
      前毛重計十八點九四公克，驗後毛重十八點八九公克）之事實，固有高雄醫學
      院附設中和紀念醫院八十八年十二月二十二日檢驗報告單一紙在卷可稽，然其
      於警訊及本院審理時均供承：伊於八十七年一月間起即又開始吸食毒品安非他
      命，平均每日吸食一次等語，而被告丙○○確有施用第二級毒品安非他命傾向
      事實，亦有本院以八十八年度毒聲字第一三六六號、八十八年度毒聲字第二四
      ○八號裁定送觀察勒戒及強制戒治在案，有台灣高雄地方法院檢察刑刑案資料
      查註紀錄表、本院被告院內索引卡紀錄表及台灣高等法院被告全國前案紀表在
      卷可稽，是被告丙○○本身確有施用第二級毒品安非他命之惡習無訛。
（二）按甲基安非他命（甲基安非他命鹽酸鹽）每日正常使用劑量從二點五毫克至二
      十五毫克之間，其單日最低致死劑量為一公克，久用成癮者，對該藥物產生耐
      藥性，其程度因個人體質、使用頻率與接觸時之長短而異，可使其致死量增至
      數倍或十倍；且甲基安非他命呈鹽類（SALT）形態具有相當高的安定度，然各
      個樣品之堪用（保存）期限仍需視樣品之純度、雜質種類與水份含量暨包裝形
      式、儲存狀況而定之事實，有行政院衛生署管制藥品管理局八十九年二月九日
      管檢字第八二七五三號函及八十九年二月二十二日管檢字第八三二五○號函附
      卷可參。則依被告所持有之毒品甲基安非他命數量，姑不論所含成份純度如何
      ，以每日正常最低使用劑量計算，約莫於二至三個月內即可施用完畢，更遑論
      被告亦可能因長期施用毒品所產生之成癮性，將使毒品使用劑量逐漸增加，酌
      諸被告確有施用第二級毒品安非他命之惡習已如前述，如因數量非微，即遽認
      係意圖販賣而持有，顯係推測，有違刑事訴訟法第一百五十四條之規定，且為
      方便日後定期施用毒品，及避免分次購買毒品困難，一次價購多量毒品俾便施
      用，亦與常情無違，尚難因查獲有毒品安非他命驗前毛重計十八點九四公克（
      驗後毛重十八點八九公克），即率予認定係意圖販賣而持有。
（三）審以證人即場執勤警員甲○○於本院審理時亦結證稱：緝捕當時係因據報，在
      右揭高雄市○○區○○路與禮明路口附近，經常有人販賣毒品，乃埋伕該處許
      久，見被告在打電話，行跡可疑而上前逮捕，並查獲毒品等語，顯見本件被告
      係警員據線報而至該處埋伕時，偶然機會下為警查獲，並非自始即為警鎖定之
      販毒對象，慮以本件並無任何證人指認被告有何販賣毒品犯行或查扣帳冊、天
      秤、夾鏈袋等販賣、分裝工具供佐，衡難僅遽上開扣案毒品而為被告不利事實
      之認定，此外，本院亦查無其他積極之證據，足以證明被告有公訴人所指之意
      圖販賣而持有第二級毒品之犯行，從而本件被告所為，應係犯毒品危害防制條
      例第十條第一項之施用第二級毒品安非他命罪嫌，公訴意旨認被告係犯同條例
      第五條第二項之意圖販賣而持有第二級毒品罪，容有誤會，併此敘明。
（四）又被告於本案經警逮捕後，因涉犯施用第二級毒品安非他命犯行，經本院於八
      十八年二月二十二日，以八十八年度毒聲字第一三六六號依檢察官聲請，裁定
      送觀察、勒戒，並因其有繼續施用毒品傾向，經本院於同年三月二十五日，以
      八十八年度毒聲字第二四○八號裁定送強制戒治，復因無繼續施用毒品傾向，
      於同年九月六日，經本院以八十八年度毒聲字第六四八六號停止戒治，現尚於
      停止戒治中，此有本院被告院內索引卡紀錄表、本院被告全國前案紀錄表及台
      灣高等法院被告全前案紀錄表在卷可考，足見被告有施用毒品安非他命行為甚
      明，則揆諸上開說明，被告本件所犯施用第二級毒品之犯行，應論以毒品危害
      防制條例第十條第二項之施用第二級毒品罪。而被告所犯上開施用第二級毒品
      罪，現尚在停止戒治中，已如前述，自應由檢察官待被告戒治期滿後為不起訴
      之處分，檢察官逕向本院起訴，其起訴應屬違背程序，揆諸前開說明，爰為諭
      知不受理之判決。
據上論斷，應依刑事訴訟法第三百零三條第一款，判決如主文。
本案經檢察官何景東到庭執行職務。
中    華    民    國    八十九    年      三      月       十七       日
                                  臺灣高雄地方法院刑事第一庭
                                      法  官    邱基峻
右正本證明與原本無異。
如不服本判決，應於判決送達後十日內，向本院提出上訴狀。
                                      書記官    王美玲
中    華    民    國    八十九    年      三      月        二十      日


司法院資訊處製作；財團法人民間司法改革基金會備份。
